---
title: "R Notebook"
output:
  github_document:
    toc: true
    toc_depth: 2
---
# PhyloSeq
Amplicon bioinformatics : from raw reads to tables

## Chargement des données à partir d'un jeu de données
```{r}
ps_connect <-url("https://raw.githubusercontent.com/spholmes/F1000_workflow/master/data/ps.rds")
ps = readRDS(ps_connect)
ps
```
Il y a 389 taxa et 360 échantillons, se regroupant en 6 rangs taxonomiques. 


## Taxonomic filtering
```{r}
# Show available ranks in the dataset
rank_names(ps)
```
On voit le noms du classement des espèces.


## Create table, number of features for each phyla
```{r}
table(tax_table(ps)[, "Phylum"], exclude = NULL)
```
Les non-identifiés doivent être éliminés.


```{r}
ps <- subset_taxa(ps, !is.na(Phylum) & !Phylum %in% c("", "uncharacterized"))
```

```{r}
# Compute prevalence of each feature, store as data.frame
prevdf = apply(X = otu_table(ps),
               MARGIN = ifelse(taxa_are_rows(ps), yes = 1, no = 2),
               FUN = function(x){sum(x > 0)})
# Add taxonomy and total read counts to this data.frame
prevdf = data.frame(Prevalence = prevdf,
                    TotalAbundance = taxa_sums(ps),
                    tax_table(ps))
```

```{r}
plyr::ddply(prevdf, "Phylum", function(df1){cbind(mean(df1$Prevalence),sum(df1$Prevalence))})
```
Nous voyons la prévalence des phyla. 

## Filtering

```{r}
# Define phyla to filter
filterPhyla = c("Fusobacteria", "Deinococcus-Thermus")
# Filter entries with unidentified Phylum.
ps1 = subset_taxa(ps, !Phylum %in% filterPhyla)
ps1
```
Il s'agit d'une étape de filtrage.

## Prevalence Filtering

## Unsupervised. This filtering step can be applied even in settings where taxonomic annotation is unavailable or unreliable.
```{r}
# Subset to the remaining phyla
prevdf1 = subset(prevdf, Phylum %in% get_taxa_unique(ps1, "Phylum"))
ggplot(prevdf1, aes(TotalAbundance, Prevalence / nsamples(ps),color=Phylum)) +
  # Include a guess for parameter
  geom_hline(yintercept = 0.05, alpha = 0.5, linetype = 2) +  geom_point(size = 2, alpha = 0.7) +
  scale_x_log10() +  xlab("Total Abundance") + ylab("Prevalence [Frac. Samples]") +
  facet_wrap(~Phylum) + theme(legend.position="none")
```
Figure : prévalence des taxons en rapport avec le total. Nous voyons que la prévalence des Firmicutes est très importante. Aucune séparation naturelle n'est immédiatement évidente. Ce serait bien de définir un seuil de prévalence dans un intervalle entre 0 et 10%.


## Définition du seuil de prévalence à 0.5 % des échantillons totaux.
```{r}
prevalenceThreshold = 0.05 * nsamples(ps)
prevalenceThreshold
```
```{r}
keepTaxa = rownames(prevdf1)[(prevdf1$Prevalence >= prevalenceThreshold)]
ps2 = prune_taxa(keepTaxa, ps)
```



## Agglomération
Il est utilie d'agglomérer les caractéristiques correspondant aux données étroitement en lien car on sait qu'il y a beaucoup d'espèces ou de sous-espèces redondantes d'un point de vue fonctionnel dans une communauté. 
L'agglomération taxonomique a l'avantage d'être plus facile pour définir en avance.


## Combine all features that descend from the same genus
Combien de genres seront présents après une étape de filtration ?

```{r}
length(get_taxa_unique(ps2, taxonomic.rank = "Genus"))
```
Il y a 59 genres qui seront présents après le filtrage. 

```{r}
ps3 = tax_glom(ps2, "Genus", NArm = TRUE)
```

Définition d'une distance phylogénétique de 0.4 pour analyse.

```{r}
h1 = 0.4
ps4 = tip_glom(ps2, h = h1)
```

plot_tree de phyloseq permet de comparer les données originales non filtrées, l'arbre avant et l'arbre après l'agglomération.

```{r}
multiPlotTitleTextSize = 15
p2tree = plot_tree(ps2, method = "treeonly",
                   ladderize = "left",
                   title = "Before Agglomeration") +
  theme(plot.title = element_text(size = multiPlotTitleTextSize))
p3tree = plot_tree(ps3, method = "treeonly",
                   ladderize = "left", title = "By Genus") +
  theme(plot.title = element_text(size = multiPlotTitleTextSize))
p4tree = plot_tree(ps4, method = "treeonly",
                   ladderize = "left", title = "By Height") +
  theme(plot.title = element_text(size = multiPlotTitleTextSize))
```

## Installation du package gridExtra pour avoir grid.arrange permettant le regroupement
```{r}
install.packages("gridExtra")
```

```{r}
grid.arrange(nrow = 1, p2tree, p3tree, p4tree)
```
Sur la gauche, on voit l'arbre original, au milieu celui des rangs des genres et à droite l'agglomération phylogénétique avec la distance phylogénétique de 0.4.


## Transformation de la valeur d'abondance
Transformation des données du microbiome pour tenir compte de différents paramètres (taille de la library, la variance, l'échelle...).
Transform microbiome count data to account for differences in library size, variance, scale, etc.
On veut un graphique d'abondance relative. 

```{r}
plot_abundance = function(physeq,title = "",
                          Facet = "Order", Color = "Phylum"){
  # Arbitrary subset, based on Phylum, for plotting
  p1f = subset_taxa(physeq, Phylum %in% c("Firmicutes"))
  mphyseq = psmelt(p1f)
  mphyseq <- subset(mphyseq, Abundance > 0)
  ggplot(data = mphyseq, mapping = aes_string(x = "sex",y = "Abundance",
                              color = Color, fill = Color)) +
    geom_violin(fill = NA) +
    geom_point(size = 1, alpha = 0.3,
               position = position_jitter(width = 0.3)) +
    facet_wrap(facets = Facet) + scale_y_log10()+
    theme(legend.position="none")
}
```

## Transformation de l'abondance relative 
```{r}
ps3ra = transform_sample_counts(ps3, function(x){x / sum(x)})
```

```{r}
plotBefore = plot_abundance(ps3,"")
plotAfter = plot_abundance(ps3ra,"")
# Combine each plot into one graphic.
grid.arrange(nrow = 2,  plotBefore, plotAfter)
```
On obtient les valeurs d'abondance avant et après la transformation. Les abondance originales sont en haut et les abondances relatives en bas.


# Sous-ensemble par la taxonomie
Nous spécifions un rang taxonomique plus précis afin d'expliquer l'abondance bimodale précédente. 

```{r}
psOrd = subset_taxa(ps3ra, Order == "Lactobacillales")
plot_abundance(psOrd, Facet = "Genus", Color = NULL)
```

Nous pouvons voir les abondances relatives des Lactobacillales selon le sexe et le genre d'hôte. Nous voyons une abondance relative des Lactobacillus plus importante que celle des Streptococcus. 

## Installation des packages pour une analyse statistique plus approfondie
```{r}
.cran_packages <- c( "shiny","miniUI", "caret", "pls", "e1071", "ggplot2", "randomForest", "dplyr", "ggrepel", "nlme", "devtools",
                  "reshape2", "PMA", "structSSI", "ade4",
                  "ggnetwork", "intergraph", "scales")
.github_packages <- c("jfukuyama/phyloseqGraphTest")
.bioc_packages <- c("genefilter", "impute")
# Install CRAN packages (if not already installed)
.inst <- .cran_packages %in% installed.packages()
if (any(!.inst)){
  install.packages(.cran_packages[!.inst],repos = "http://cran.rstudio.com/")
}
.inst <- .github_packages %in% installed.packages()
if (any(!.inst)){
  devtools::install_github(.github_packages[!.inst])
}

.inst <- .bioc_packages %in% installed.packages()
if (!requireNamespace("BiocManager", quietly = TRUE))
    install.packages("BiocManager")
BiocManager::install(version = "3.12")
```

## Prétraitement - Âge des souris
```{r}
qplot(sample_data(ps)$age, geom = "histogram",binwidth=20) + xlab("age")
```
Histogramme des groupes d'âge, 3 parties distinctes


```{r}
qplot(log10(rowSums(otu_table(ps))),binwidth=0.2) +
  xlab("Logged counts-per-sample")
```
 Histogramme comparant les profondeurs de lecture brutes et transformées. La transformation pourrait être suffisante par normalisation des données d'abondance. En fait, elle ne l'est pas et donc, nous faisons une transformation de stabilisation de la variance.
 
 
## Analyse en PCoA avec Bray-Curtis
```{r}
sample_data(ps)$age_binned <- cut(sample_data(ps)$age,
                          breaks = c(0, 100, 200, 400))
levels(sample_data(ps)$age_binned) <- list(Young100="(0,100]", Mid100to200="(100,200]", Old200="(200,400]")
sample_data(ps)$family_relationship=gsub(" ","",sample_data(ps)$family_relationship)
pslog <- transform_sample_counts(ps, function(x) log(1 + x))
out.wuf.log <- ordinate(pslog, method = "MDS", distance = "wunifrac")
evals <- out.wuf.log$values$Eigenvalues
plot_ordination(pslog, out.wuf.log, color = "age_binned") +
  labs(col = "Binned Age") +
  coord_fixed(sqrt(evals[2] / evals[1]))
```
 Analyse d'ordination avec le log d'abondance. On retrouve des aberrances. Il s'agit des échantillons des femelles 5 et 6 au jour 165 et des échantillons des mâles 3, 4, 5 et 6 au jour 175. Nous les retirerons, car nous nous intéressons principalement aux relations entre les non- points aberrants.
 
Vérification des valeur aberrantes des femelles.

```{r}
rel_abund <- t(apply(otu_table(ps), 1, function(x) x / sum(x)))
qplot(rel_abund[, 12], geom = "histogram",binwidth=0.05) +
  xlab("Relative abundance")
```
 Les échantillons aberrants sont dominés par un seul ASV.
 
 
# Projections d'ordination
Calcul des ordinations avec les valeurs aberrantes supprimées.
```{r}
outliers <- c("F5D165", "F6D165", "M3D175", "M4D175", "M5D175", "M6D175")
ps <- prune_samples(!(sample_names(ps) %in% outliers), ps)
```

Suppression des échantillons avec moins de 1000 lectures
```{r}
which(!rowSums(otu_table(ps)) > 1000)
```
Nous avons donc les différents échantillons contnenant moins de 1000 reads.

```{r}
ps <- prune_samples(rowSums(otu_table(ps)) > 1000, ps)
pslog <- transform_sample_counts(ps, function(x) log(1 + x))
```

PCoA en utilisant la dissemblance de Bray-Curtis
```{r}
out.pcoa.log <- ordinate(pslog,  method = "MDS", distance = "bray")
evals <- out.pcoa.log$values[,1]
plot_ordination(pslog, out.pcoa.log, color = "age_binned",
                  shape = "family_relationship") +
  labs(col = "Binned Age", shape = "Litter")+
  coord_fixed(sqrt(evals[2] / evals[1]))
```
PcoA - Bray-Curtis
On voit qu'il y a un effet d'âge important qui est cohérent.


```{r}
out.dpcoa.log <- ordinate(pslog, method = "DPCoA")
evals <- out.dpcoa.log$eig
plot_ordination(pslog, out.dpcoa.log, color = "age_binned", label= "SampleID",
                  shape = "family_relationship") +
  labs(col = "Binned Age", shape = "Litter")+
  coord_fixed(sqrt(evals[2] / evals[1]))
```
Figure : Un graphique DPCoA incorpore des informations phylogénétiques, mais est dominé par le premier axe.
Le premier axe explique 75% de la variabilité, environ 9 fois celle du deuxième axe; cela se traduit par la forme allongée du tracé d'ordination.

```{r}
plot_ordination(pslog, out.dpcoa.log, type = "species", color = "Phylum") +
  coord_fixed(sqrt(evals[2] / evals[1]))
```
Graphique : taxons responsables des axes 1 et 2

## Les positions d'échantillon produites par un PCoA en utilisant Unifrac pondéré

```{r}
library(grid)
```

```{r}
out.wuf.log <- ordinate(pslog, method = "PCoA", distance ="wunifrac")
evals <- out.wuf.log$values$Eigenvalues
plot_ordination(pslog, out.wuf.log, color = "age_binned",
                  shape = "family_relationship") +
  coord_fixed(sqrt(evals[2] / evals[1])) +
  labs(col = "Binned Age", shape = "Litter")
```

# PCA sur les rangs
On ignore les abondances brutes et on remplace avec des rangs car il peut être difficile d'identifier une transformation qui ramène les données à la normalité. On utilise une version transformée par rang de données pour effectuer l'ACP. Création matrice représentant les abondances par rang où le microbe avec le plus petit dans un échantillon est mappé au rang 1, au deuxième rang le plus petit 2, etc.

```{r}
library(phyloseq)
```

```{r}
abund <- otu_table(pslog)
abund_ranks <- t(apply(abund, 1, rank))
```

```{r}
abund_ranks <- abund_ranks - 329
abund_ranks[abund_ranks < 1] <- 1
```
Ici, on a fait le choix où les microbes dont le rang est inférieur à un certain seuil doivent être liés à 1.

```{r}
library(ggplot2)
```


```{r}
library(dplyr)
library(reshape2)
abund_df <- melt(abund, value.name = "abund") %>%
  left_join(melt(abund_ranks, value.name = "rank"))
colnames(abund_df) <- c("sample", "seq", "abund", "rank")

abund_df <- melt(abund, value.name = "abund") %>%
  left_join(melt(abund_ranks, value.name = "rank"))
colnames(abund_df) <- c("sample", "seq", "abund", "rank")

sample_ix <- sample(1:nrow(abund_df), 8)
ggplot(abund_df %>%
         filter(sample %in% abund_df$sample[sample_ix])) +
  geom_point(aes(x = abund, y = rank, col = sample),
             position = position_jitter(width = 0.2), size = 1.5) +
  labs(x = "Abundance", y = "Thresholded rank") +
  scale_color_brewer(palette = "Set2")
```
Graphique : transformation du seuil de rang

## On peut maintenant faire une PCA.

```{r}
library(ade4)
ranks_pca <- dudi.pca(abund_ranks, scannf = F, nf = 3)
row_scores <- data.frame(li = ranks_pca$li,
                         SampleID = rownames(abund_ranks))
col_scores <- data.frame(co = ranks_pca$co,
                         seq = colnames(abund_ranks))
tax <- tax_table(ps) %>%
  data.frame(stringsAsFactors = FALSE)
tax$seq <- rownames(tax)
main_orders <- c("Clostridiales", "Bacteroidales", "Lactobacillales",
                 "Coriobacteriales")
tax$Order[!(tax$Order %in% main_orders)] <- "Other"
tax$Order <- factor(tax$Order, levels = c(main_orders, "Other"))
tax$otu_id <- seq_len(ncol(otu_table(ps)))
row_scores <- row_scores %>%
  left_join(sample_data(pslog))
col_scores <- col_scores %>%
  left_join(tax)
```

```{r}
evals_prop <- 100 * (ranks_pca$eig / sum(ranks_pca$eig))
ggplot() +
  geom_point(data = row_scores, aes(x = li.Axis1, y = li.Axis2), shape = 2) +
  geom_point(data = col_scores, aes(x = 25 * co.Comp1, y = 25 * co.Comp2, col = Order),
             size = .3, alpha = 0.6) +
  scale_color_brewer(palette = "Set2") +
  facet_grid(~ age_binned) +
  guides(col = guide_legend(override.aes = list(size = 3))) +
  labs(x = sprintf("Axis1 [%s%% variance]", round(evals_prop[1], 2)),
       y = sprintf("Axis2 [%s%% variance]", round(evals_prop[2], 2))) +
  coord_fixed(sqrt(ranks_pca$eig[2] / ranks_pca$eig[1])) +
  theme(panel.border = element_rect(color = "#787878", fill = alpha("white", 0)))
```
Les résultats sont similaires aux analyses PCoA sans transformation, ainsi nous avons une bonne confiance de l'analyse de nos données.

# Correspondance canonique
CCpnA : ordination d'une espèce par table d'échantillons.
Le but de la création de biplots est de déterminer quels types de communautés bactériennes sont les plus importants dans différents types d'échantillons de souris. Il peut être plus facile d'interpréter ces biplots lorsque l'ordre entre les échantillons reflète les caractéristiques de l'échantillon - les variations d'âge ou de statut de portée dans les données de souris, par exemple - et cela est au cœur de la conception de CCpnA.

```{r}
ps_ccpna <- ordinate(pslog, "CCA", formula = pslog ~ age_binned + family_relationship)
```

```{r}
library(ggrepel)
ps_scores <- vegan::scores(ps_ccpna)
sites <- data.frame(ps_scores$sites)
sites$SampleID <- rownames(sites)
sites <- sites %>%
  left_join(sample_data(ps))

species <- data.frame(ps_scores$species)
species$otu_id <- seq_along(colnames(otu_table(ps)))
species <- species %>%
  left_join(tax)
evals_prop <- 100 * ps_ccpna$CCA$eig[1:2] / sum(ps_ccpna$CA$eig)
ggplot() +
  geom_point(data = sites, aes(x = CCA1, y = CCA2), shape = 2, alpha = 0.5) +
  geom_point(data = species, aes(x = CCA1, y = CCA2, col = Order), size = 0.5) +
  geom_text_repel(data = species %>% filter(CCA2 < -2),
                    aes(x = CCA1, y = CCA2, label = otu_id),
            size = 1.5, segment.size = 0.1) +
  facet_grid(. ~ family_relationship) +
  guides(col = guide_legend(override.aes = list(size = 3))) +
  labs(x = sprintf("Axis1 [%s%% variance]", round(evals_prop[1], 2)),
        y = sprintf("Axis2 [%s%% variance]", round(evals_prop[2], 2))) +
  scale_color_brewer(palette = "Set2") +
  coord_fixed(sqrt(ps_ccpna$CCA$eig[2] / ps_ccpna$CCA$eig[1])*0.45   ) +
  theme(panel.border = element_rect(color = "#787878", fill = alpha("white", 0)))
```

# Supervised learning

Diviser les données en ensembles d'apprentissage et de test, les affectations étant effectuées à la souris plutôt que par échantillon, pour garantir que l'ensemble de test simule de manière réaliste la collecte de nouvelles données. Une fois que nous avons divisé les données, nous pouvons utiliser la fonction trainpour ajuster le modèle PLS.

```{r}
library(caret)
sample_data(pslog)$age2 <- cut(sample_data(pslog)$age, c(0, 100, 400))
dataMatrix <- data.frame(age = sample_data(pslog)$age2, otu_table(pslog))
# take 8 mice at random to be the training set, and the remaining 4 the test set
trainingMice <- sample(unique(sample_data(pslog)$host_subject_id), size = 8)
inTrain <- which(sample_data(pslog)$host_subject_id %in% trainingMice)
training <- dataMatrix[inTrain,]
testing <- dataMatrix[-inTrain,]
plsFit <- train(age ~ ., data = training,
                method = "pls", preProc = "center")
```
Nous pouvons prédire les étiquettes de classe sur l'ensemble de test.

```{r}
plsClasses <- predict(plsFit, newdata = testing)
table(plsClasses, testing$age)
```

Prédiction
```{r}
library(randomForest)
rfFit <- train(age ~ ., data = training, method = "rf",
               preProc = "center", proximity = TRUE)
rfClasses <- predict(rfFit, newdata = testing)
table(rfClasses, testing$age)
```
```{r}
library(vegan)
```



```{r}
pls_biplot <- list("loadings" = loadings(plsFit$finalModel),
                   "scores" = scores(plsFit$finalModel))
class(pls_biplot$scores) <- "matrix"

pls_biplot$scores <- data.frame(sample_data(pslog)[inTrain, ],
                                pls_biplot$scores)

tax <- tax_table(ps)@.Data %>%
  data.frame(stringsAsFactors = FALSE)
main_orders <- c("Clostridiales", "Bacteroidales", "Lactobacillales",
                 "Coriobacteriales")
tax$Order[!(tax$Order %in% main_orders)] <- "Other"
tax$Order <- factor(tax$Order, levels = c(main_orders, "Other"))
class(pls_biplot$loadings) <- "matrix"
pls_biplot$loadings <- data.frame(tax, pls_biplot$loadings)
```

```{r}
ggplot() +
  geom_point(data = pls_biplot$scores,
             aes(x = Comp.1, y = Comp.2), shape = 2) +
  geom_point(data = pls_biplot$loadings,
             aes(x = 25 * Comp.1, y = 25 * Comp.2, col = Order),
             size = 0.3, alpha = 0.6) +
  scale_color_brewer(palette = "Set2") +
  labs(x = "Axis1", y = "Axis2", col = "Binned Age") +
  guides(col = guide_legend(override.aes = list(size = 3))) +
  facet_grid( ~ age2) +
  theme(panel.border = element_rect(color = "#787878", fill = alpha("white", 0)))
```
Figure : PLS produit une représentation biplot conçue pour séparer les échantillons par une variable de réponse

La projection est choisie avec une référence explicite à la variable d'âge regroupée. Plus précisément, PLS identifie un sous-espace pour maximiser la discrimination entre les classes, et le biplot affiche des projections d'échantillons et des coefficients ASV par rapport à ce sous-espace.






