---
title: "Analyse - Phyloseq"
output:
  github_document:
    toc: true
    toc_depth: 2
---
# PhyloSeq
Amplicon bioinformatics : from raw reads to tables

## Chargement des données à partir d'un jeu de données
```{r}
ps_connect <-url("https://raw.githubusercontent.com/spholmes/F1000_workflow/master/data/ps.rds")
ps = readRDS(ps_connect)
ps
```
Il y a 389 taxons et 360 échantillons, se regroupant en 6 rangs taxonomiques. 


## Filtration taxonomique
```{r}
# Show available ranks in the dataset
rank_names(ps)
```
On voit les noms du classement des espèces.


## Création de table, traits de chaque phylum
```{r}
table(tax_table(ps)[, "Phylum"], exclude = NULL)
```
On voit le nombre des taxons. Les non-identifiés doivent être éliminés. On a 327 taxons différents chez les Firmicutes.


```{r}
ps <- subset_taxa(ps, !is.na(Phylum) & !Phylum %in% c("", "uncharacterized"))
```

## Exploration des prévalences des caractéristiques, soit le nombre d'échantillons dans lesquels un taxon apparaît au moins une fois. 

```{r}
# Compute prevalence of each feature, store as data.frame
prevdf = apply(X = otu_table(ps),
               MARGIN = ifelse(taxa_are_rows(ps), yes = 1, no = 2),
               FUN = function(x){sum(x > 0)})
# Add taxonomy and total read counts to this data.frame
prevdf = data.frame(Prevalence = prevdf,
                    TotalAbundance = taxa_sums(ps),
                    tax_table(ps))
```

```{r}
plyr::ddply(prevdf, "Phylum", function(df1){cbind(mean(df1$Prevalence),sum(df1$Prevalence))})
```
Nous voyons la prévalence des phyla. Deinococcus Thermus est apparu dans un peu plus de un pour cent des échantillons et Fusobactéries dans seulement 2 échantillons. Il faut donc les filtrer.
Pour donner un exemple, on a 1562 séquences d'Actinobacteries et environ 120 types d'Actinobacteries différentes.

## Filtrage

```{r}
# Define phyla to filter
filterPhyla = c("Fusobacteria", "Deinococcus-Thermus")
# Filter entries with unidentified Phylum.
ps1 = subset_taxa(ps, !Phylum %in% filterPhyla)
ps1
```
Il s'agit d'une étape de filtrage, où l'on a supprimé de l'analyse Deinococcus thermus et les Fusobacteria.

## Filtrage de prévalence

Non supervisée. Cette étape de filtrage peut être appliquée même dans des contextes où l'annotation taxinomique n'est pas disponible ou n'est pas fiable.

```{r}
library(ggplot2)
```

```{r}
# Subset to the remaining phyla
prevdf1 = subset(prevdf, Phylum %in% get_taxa_unique(ps1, "Phylum"))
ggplot(prevdf1, aes(TotalAbundance, Prevalence / nsamples(ps),color=Phylum)) +
  # Include a guess for parameter
  geom_hline(yintercept = 0.05, alpha = 0.5, linetype = 2) +  geom_point(size = 2, alpha = 0.7) +
  scale_x_log10() +  xlab("Total Abundance") + ylab("Prevalence [Frac. Samples]") +
  facet_wrap(~Phylum) + theme(legend.position="none")
```

Figure : prévalence des taxons en rapport avec le total. Nous voyons que la prévalence des Firmicutes est très importante. Aucune séparation naturelle n'est immédiatement évidente. Ce serait bien de définir un seuil de prévalence dans un intervalle entre 0 et 10%. C'est pour cela qu'on va définir le seuil de prévalence à 5% afin de ne garder que ceux ayant une prévalence supérieure.


## Définition du seuil de prévalence à 5 % des échantillons totaux.
Nous fixons le seuil de prévalence à 5%
```{r}
prevalenceThreshold = 0.05 * nsamples(ps)
prevalenceThreshold
```
```{r}
keepTaxa = rownames(prevdf1)[(prevdf1$Prevalence >= prevalenceThreshold)]
ps2 = prune_taxa(keepTaxa, ps)
```
Nous gardons les taxa dont la prévalence est supérieure au seuil de prévalence de 0.05


## Agglomération
Il est utile d'agglomérer les caractéristiques correspondant aux données étroitement en lien car on sait qu'il y a beaucoup d'espèces ou de sous-espèces redondantes d'un point de vue fonctionnel dans une communauté. 
L'agglomération taxonomique a l'avantage d'être plus facile pour définir en avance.


## Combine all features that descend from the same genus
Combien de genres seront présents après une étape de filtration ?

```{r}
length(get_taxa_unique(ps2, taxonomic.rank = "Genus"))
```
Il y a 49 genres qui seront présents après le filtrage. 

```{r}
ps3 = tax_glom(ps2, "Genus", NArm = TRUE)
```

Définition d'une distance phylogénétique de 0.4 pour analyse.

```{r}
h1 = 0.4
ps4 = tip_glom(ps2, h = h1)
```

plot_tree de phyloseq permet de comparer les données originales non filtrées, l'arbre avant et l'arbre après l'agglomération.

```{r}
multiPlotTitleTextSize = 15
p2tree = plot_tree(ps2, method = "treeonly",
                   ladderize = "left",
                   title = "Before Agglomeration") +
  theme(plot.title = element_text(size = multiPlotTitleTextSize))
p3tree = plot_tree(ps3, method = "treeonly",
                   ladderize = "left", title = "By Genus") +
  theme(plot.title = element_text(size = multiPlotTitleTextSize))
p4tree = plot_tree(ps4, method = "treeonly",
                   ladderize = "left", title = "By Height") +
  theme(plot.title = element_text(size = multiPlotTitleTextSize))
```

## Installation du package gridExtra pour avoir grid.arrange permettant le regroupement
```{r}
install.packages("gridExtra")
```
```{r}
library(gridExtra)
```



```{r}
grid.arrange(nrow = 1, p2tree, p3tree, p4tree)
```

Sur la gauche, on voit l'arbre original, au milieu celui des rangs des genres et à droite l'agglomération phylogénétique avec la distance phylogénétique de 0.4. On peut constater que l'arbre original contenait plus de branches que les deux autres.


## Transformation de la valeur d'abondance
Transformation des données du microbiome pour tenir compte de différents paramètres (taille de la library, la variance, l'échelle...).
On veut un graphique d'abondance relative. 

```{r}
plot_abundance = function(physeq,title = "",
                          Facet = "Order", Color = "Phylum"){
  # Arbitrary subset, based on Phylum, for plotting
  p1f = subset_taxa(physeq, Phylum %in% c("Firmicutes"))
  mphyseq = psmelt(p1f)
  mphyseq <- subset(mphyseq, Abundance > 0)
  ggplot(data = mphyseq, mapping = aes_string(x = "sex",y = "Abundance",
                              color = Color, fill = Color)) +
    geom_violin(fill = NA) +
    geom_point(size = 1, alpha = 0.3,
               position = position_jitter(width = 0.3)) +
    facet_wrap(facets = Facet) + scale_y_log10()+
    theme(legend.position="none")
}
```

## Transformation de l'abondance relative 
La transformation dans ce cas convertit les dénombrements de chaque échantillon en leurs fréquences, souvent appelées proportions ou abondances relatives.
```{r}
ps3ra = transform_sample_counts(ps3, function(x){x / sum(x)})
```

```{r}
plotBefore = plot_abundance(ps3,"")
plotAfter = plot_abundance(ps3ra,"")
# Combine each plot into one graphic.
grid.arrange(nrow = 2,  plotBefore, plotAfter)
```

On obtient les valeurs d'abondance avant et après la transformation. Les abondance originales sont en haut et les abondances relatives en bas. On voit les abondances relatives transformées selon le sexe. 


# Sous-ensemble par la taxonomie
Nous spécifions un rang taxonomique plus précis afin d'expliquer l'abondance bimodale précédente. 

```{r}
psOrd = subset_taxa(ps3ra, Order == "Lactobacillales")
plot_abundance(psOrd, Facet = "Genus", Color = NULL)
```

Nous pouvons voir les abondances relatives des Lactobacillales selon le sexe et le genre d'hôte. Nous voyons une abondance relative des Lactobacillus plus importante que celle des Streptococcus. La distribution bimodale précédente était en fait du à un mélange de deux genres dans les Lactobacillales avec les Lactobacillus et les Streptococcus.

## Installation des packages pour une analyse statistique plus approfondie
```{r}
.cran_packages <- c( "shiny","miniUI", "caret", "pls", "e1071", "ggplot2", "randomForest", "dplyr", "ggrepel", "nlme", "devtools",
                  "reshape2", "PMA", "structSSI", "ade4",
                  "ggnetwork", "intergraph", "scales")
.github_packages <- c("jfukuyama/phyloseqGraphTest")
.bioc_packages <- c("genefilter", "impute")
# Install CRAN packages (if not already installed)
.inst <- .cran_packages %in% installed.packages()
if (any(!.inst)){
  install.packages(.cran_packages[!.inst],repos = "http://cran.rstudio.com/")
}
.inst <- .github_packages %in% installed.packages()
if (any(!.inst)){
  devtools::install_github(.github_packages[!.inst])
}

.inst <- .bioc_packages %in% installed.packages()
if (!requireNamespace("BiocManager", quietly = TRUE))
    install.packages("BiocManager")
BiocManager::install(version = "3.12")
```

## Prétraitement - Âge des souris
```{r}
qplot(sample_data(ps)$age, geom = "histogram",binwidth=20) + xlab("age")
```

Histogramme des groupes d'âge, 3 parties distinctes


```{r}
qplot(log10(rowSums(otu_table(ps))),binwidth=0.2) +
  xlab("Logged counts-per-sample")
```

Histogramme comparant les profondeurs de lecture brutes et transformées. La transformation pourrait être suffisante par normalisation des données d'abondance. En fait, elle ne l'est pas et donc, nous faisons une transformation de stabilisation de la variance.
 
 
## Analyse en PCoA avec Bray-Curtis
```{r}
sample_data(ps)$age_binned <- cut(sample_data(ps)$age,
                          breaks = c(0, 100, 200, 400))
levels(sample_data(ps)$age_binned) <- list(Young100="(0,100]", Mid100to200="(100,200]", Old200="(200,400]")
sample_data(ps)$family_relationship=gsub(" ","",sample_data(ps)$family_relationship)
pslog <- transform_sample_counts(ps, function(x) log(1 + x))
out.wuf.log <- ordinate(pslog, method = "MDS", distance = "wunifrac")
evals <- out.wuf.log$values$Eigenvalues
plot_ordination(pslog, out.wuf.log, color = "age_binned") +
  labs(col = "Binned Age") +
  coord_fixed(sqrt(evals[2] / evals[1]))
```

Analyse d'ordination avec le log d'abondance. On retrouve des aberrances. Il s'agit des échantillons des femelles 5 et 6 au jour 165 et des échantillons des mâles 3, 4, 5 et 6 au jour 175. Nous les retirerons, car nous nous intéressons principalement aux relations entre les non-aberrants.
 
Vérification des valeur aberrantes des femelles.

```{r}
rel_abund <- t(apply(otu_table(ps), 1, function(x) x / sum(x)))
qplot(rel_abund[, 12], geom = "histogram",binwidth=0.05) +
  xlab("Relative abundance")
```
 
Les échantillons aberrants sont dominés par un seul ASV (Amplicon Sequence Variant).
 
 
# Projections d'ordination
Calcul des ordinations avec les valeurs aberrantes supprimées.
```{r}
outliers <- c("F5D165", "F6D165", "M3D175", "M4D175", "M5D175", "M6D175")
ps <- prune_samples(!(sample_names(ps) %in% outliers), ps)
```

Suppression des échantillons avec moins de 1000 lectures
```{r}
which(!rowSums(otu_table(ps)) > 1000)
```
Nous avons donc les différents échantillons contnenant moins de 1000 reads.

```{r}
ps <- prune_samples(rowSums(otu_table(ps)) > 1000, ps)
pslog <- transform_sample_counts(ps, function(x) log(1 + x))
```

PCoA en utilisant la dissemblance de Bray-Curtis
```{r}
out.pcoa.log <- ordinate(pslog,  method = "MDS", distance = "bray")
evals <- out.pcoa.log$values[,1]
plot_ordination(pslog, out.pcoa.log, color = "age_binned",
                  shape = "family_relationship") +
  labs(col = "Binned Age", shape = "Litter")+
  coord_fixed(sqrt(evals[2] / evals[1]))
```

PcoA - Bray-Curtis
On voit qu'il y a un effet d'âge important qui est cohérent avec le reste et que les litters ne sont à priori pas discriminatoires, du moins il y a un effet de l'âge plus important. 


```{r}
out.dpcoa.log <- ordinate(pslog, method = "DPCoA")
evals <- out.dpcoa.log$eig
plot_ordination(pslog, out.dpcoa.log, color = "age_binned", label= "SampleID",
                  shape = "family_relationship") +
  labs(col = "Binned Age", shape = "Litter")+
  coord_fixed(sqrt(evals[2] / evals[1]))
```

Figure : Un graphique DPCoA incorpore des informations phylogénétiques, mais est dominé par le premier axe. La variabilité en plus de l'âge est la composition phylogénétique de chaque échantillon.
Le premier axe explique 75% de la variabilité, environ 9 fois celle du deuxième axe; cela se traduit par la forme allongée du tracé d'ordination.

```{r}
plot_ordination(pslog, out.dpcoa.log, type = "species", color = "Phylum") +
  coord_fixed(sqrt(evals[2] / evals[1]))
```

Graphique : taxons responsables des axes 1 et 2
C'est une analyse en fonction des phylum. 

Ainsi, la différence de similarité est due à l'âge et aux phylums. 

## Les positions d'échantillon produites par un PCoA en utilisant Unifrac pondéré

```{r}
library(grid)
```

```{r}
out.wuf.log <- ordinate(pslog, method = "PCoA", distance ="wunifrac")
evals <- out.wuf.log$values$Eigenvalues
plot_ordination(pslog, out.wuf.log, color = "age_binned",
                  shape = "family_relationship") +
  coord_fixed(sqrt(evals[2] / evals[1])) +
  labs(col = "Binned Age", shape = "Litter")
```

Utilisé UniFrac pondéré permet de mesurer quantitativement la dissimilitude communautaire qui intègre les relations phylogénétiques entre les échantillons.Il y a réellement un effet d'âge. 


# PCA sur les rangs
On ignore les abondances brutes et on remplace avec des rangs car il peut être difficile d'identifier une transformation qui ramène les données à la normalité. On utilise une version transformée par rang de données pour effectuer l'ACP. Création matrice représentant les abondances par rang où le microbe avec le plus petit dans un échantillon est mappé au rang 1, au deuxième rang le plus petit 2, etc.

```{r}
library(phyloseq)
```

```{r}
abund <- otu_table(pslog)
abund_ranks <- t(apply(abund, 1, rank))
```

```{r}
abund_ranks <- abund_ranks - 329
abund_ranks[abund_ranks < 1] <- 1
```
Ici, on a fait le choix où les microbes dont le rang est inférieur à un certain seuil doivent être liés à 1.

```{r}
library(ggplot2)
```


```{r}
library(dplyr)
library(reshape2)
abund_df <- melt(abund, value.name = "abund") %>%
  left_join(melt(abund_ranks, value.name = "rank"))
colnames(abund_df) <- c("sample", "seq", "abund", "rank")

abund_df <- melt(abund, value.name = "abund") %>%
  left_join(melt(abund_ranks, value.name = "rank"))
colnames(abund_df) <- c("sample", "seq", "abund", "rank")

sample_ix <- sample(1:nrow(abund_df), 8)
ggplot(abund_df %>%
         filter(sample %in% abund_df$sample[sample_ix])) +
  geom_point(aes(x = abund, y = rank, col = sample),
             position = position_jitter(width = 0.2), size = 1.5) +
  labs(x = "Abundance", y = "Thresholded rank") +
  scale_color_brewer(palette = "Set2")
```

Graphique : transformation du seuil de rang. On visualise les abondances selon le rang du seuil.

## On peut maintenant faire une PCA.

```{r}
library(ade4)
ranks_pca <- dudi.pca(abund_ranks, scannf = F, nf = 3)
row_scores <- data.frame(li = ranks_pca$li,
                         SampleID = rownames(abund_ranks))
col_scores <- data.frame(co = ranks_pca$co,
                         seq = colnames(abund_ranks))
tax <- tax_table(ps) %>%
  data.frame(stringsAsFactors = FALSE)
tax$seq <- rownames(tax)
main_orders <- c("Clostridiales", "Bacteroidales", "Lactobacillales",
                 "Coriobacteriales")
tax$Order[!(tax$Order %in% main_orders)] <- "Other"
tax$Order <- factor(tax$Order, levels = c(main_orders, "Other"))
tax$otu_id <- seq_len(ncol(otu_table(ps)))
row_scores <- row_scores %>%
  left_join(sample_data(pslog))
col_scores <- col_scores %>%
  left_join(tax)
```

```{r}
evals_prop <- 100 * (ranks_pca$eig / sum(ranks_pca$eig))
ggplot() +
  geom_point(data = row_scores, aes(x = li.Axis1, y = li.Axis2), shape = 2) +
  geom_point(data = col_scores, aes(x = 25 * co.Comp1, y = 25 * co.Comp2, col = Order),
             size = .3, alpha = 0.6) +
  scale_color_brewer(palette = "Set2") +
  facet_grid(~ age_binned) +
  guides(col = guide_legend(override.aes = list(size = 3))) +
  labs(x = sprintf("Axis1 [%s%% variance]", round(evals_prop[1], 2)),
       y = sprintf("Axis2 [%s%% variance]", round(evals_prop[2], 2))) +
  coord_fixed(sqrt(ranks_pca$eig[2] / ranks_pca$eig[1])) +
  theme(panel.border = element_rect(color = "#787878", fill = alpha("white", 0)))
```

Les résultats sont similaires aux analyses PCoA sans transformation, ainsi nous avons une bonne confiance de l'analyse de nos données. On voit donc que les triangles (mélange de données) sont rassemblées et que les ronds sont dispersés. La vraie variance ici est donc l'ordre plutôt que la litter par exemple.
# Correspondance canonique
CCpnA : ordination d'une espèce par table d'échantillons.
Le but de la création de biplots est de déterminer quels types de communautés bactériennes sont les plus importants dans différents types d'échantillons de souris. Il peut être plus facile d'interpréter ces biplots lorsque l'ordre entre les échantillons reflète les caractéristiques de l'échantillon - les variations d'âge ou de statut de portée dans les données de souris, par exemple - et cela est au cœur de la conception de CCpnA.

```{r}
ps_ccpna <- ordinate(pslog, "CCA", formula = pslog ~ age_binned + family_relationship)
```

```{r}
library(ggrepel)
ps_scores <- vegan::scores(ps_ccpna)
sites <- data.frame(ps_scores$sites)
sites$SampleID <- rownames(sites)
sites <- sites %>%
  left_join(sample_data(ps))

species <- data.frame(ps_scores$species)
species$otu_id <- seq_along(colnames(otu_table(ps)))
species <- species %>%
  left_join(tax)
evals_prop <- 100 * ps_ccpna$CCA$eig[1:2] / sum(ps_ccpna$CA$eig)
ggplot() +
  geom_point(data = sites, aes(x = CCA1, y = CCA2), shape = 2, alpha = 0.5) +
  geom_point(data = species, aes(x = CCA1, y = CCA2, col = Order), size = 0.5) +
  geom_text_repel(data = species %>% filter(CCA2 < -2),
                    aes(x = CCA1, y = CCA2, label = otu_id),
            size = 1.5, segment.size = 0.1) +
  facet_grid(. ~ family_relationship) +
  guides(col = guide_legend(override.aes = list(size = 3))) +
  labs(x = sprintf("Axis1 [%s%% variance]", round(evals_prop[1], 2)),
        y = sprintf("Axis2 [%s%% variance]", round(evals_prop[2], 2))) +
  scale_color_brewer(palette = "Set2") +
  coord_fixed(sqrt(ps_ccpna$CCA$eig[2] / ps_ccpna$CCA$eig[1])*0.45   ) +
  theme(panel.border = element_rect(color = "#787878", fill = alpha("white", 0)))
```

# Supervised learning
Nous appliquerons des techniques supervisées pour essayer de prédire l'âge à partir de la composition du microbiome.
Diviser les données en ensembles d'apprentissage et de test, les affectations étant effectuées à la souris plutôt que par échantillon, pour garantir que l'ensemble de test simule de manière réaliste la collecte de nouvelles données. Une fois que nous avons divisé les données, nous pouvons utiliser la fonction train pour ajuster le modèle PLS.

```{r}
library(caret)
sample_data(pslog)$age2 <- cut(sample_data(pslog)$age, c(0, 100, 400))
dataMatrix <- data.frame(age = sample_data(pslog)$age2, otu_table(pslog))
# take 8 mice at random to be the training set, and the remaining 4 the test set
trainingMice <- sample(unique(sample_data(pslog)$host_subject_id), size = 8)
inTrain <- which(sample_data(pslog)$host_subject_id %in% trainingMice)
training <- dataMatrix[inTrain,]
testing <- dataMatrix[-inTrain,]
plsFit <- train(age ~ ., data = training,
                method = "pls", preProc = "center")
```
Nous pouvons prédire les étiquettes de classe sur l'ensemble de test.

```{r}
plsClasses <- predict(plsFit, newdata = testing)
table(plsClasses, testing$age)
```

Prédiction
```{r}
library(randomForest)
rfFit <- train(age ~ ., data = training, method = "rf",
               preProc = "center", proximity = TRUE)
rfClasses <- predict(rfFit, newdata = testing)
table(rfClasses, testing$age)
```
```{r}
library(vegan)
```



```{r}
pls_biplot <- list("loadings" = loadings(plsFit$finalModel),
                   "scores" = scores(plsFit$finalModel))
class(pls_biplot$scores) <- "matrix"

pls_biplot$scores <- data.frame(sample_data(pslog)[inTrain, ],
                                pls_biplot$scores)

tax <- tax_table(ps)@.Data %>%
  data.frame(stringsAsFactors = FALSE)
main_orders <- c("Clostridiales", "Bacteroidales", "Lactobacillales",
                 "Coriobacteriales")
tax$Order[!(tax$Order %in% main_orders)] <- "Other"
tax$Order <- factor(tax$Order, levels = c(main_orders, "Other"))
class(pls_biplot$loadings) <- "matrix"
pls_biplot$loadings <- data.frame(tax, pls_biplot$loadings)
```

```{r}
ggplot() +
  geom_point(data = pls_biplot$scores,
             aes(x = Comp.1, y = Comp.2), shape = 2) +
  geom_point(data = pls_biplot$loadings,
             aes(x = 25 * Comp.1, y = 25 * Comp.2, col = Order),
             size = 0.3, alpha = 0.6) +
  scale_color_brewer(palette = "Set2") +
  labs(x = "Axis1", y = "Axis2", col = "Binned Age") +
  guides(col = guide_legend(override.aes = list(size = 3))) +
  facet_grid( ~ age2) +
  theme(panel.border = element_rect(color = "#787878", fill = alpha("white", 0)))
```

Figure : PLS produit une représentation biplot conçue pour séparer les échantillons par une variable de réponse

La projection est choisie avec une référence explicite à la variable d'âge regroupée. Plus précisément, PLS identifie un sous-espace pour maximiser la discrimination entre les classes, et le biplot affiche des projections d'échantillons et des coefficients ASV par rapport à ce sous-espace.


```{r}
rf_prox <- cmdscale(1 - rfFit$finalModel$proximity) %>%
  data.frame(sample_data(pslog)[inTrain, ])
ggplot(rf_prox) +
  geom_point(aes(x = X1, y = X2, col = age_binned),
             size = 1, alpha = 0.7) +
  scale_color_manual(values = c("#A66EB8", "#238DB5", "#748B4F")) +
  guides(col = guide_legend(override.aes = list(size = 4))) +
  labs(col = "Binned Age", x = "Axis1", y = "Axis2")
```

Graphique : distance entre les échantillons. Une distance a été calculée entre les échantillons en fonction de la fréquence à laquelle l'échantillon se produit dans la même partition d'arbre dans un  random forest's bootstrapping.
Si une paire d'échantillons se produit fréquemment dans la même cloison, la paire se voit attribuer une faible distance.

```{r}
as.vector(tax_table(ps)[which.max(importance(rfFit$finalModel)), c("Family", "Genus")])
```


```{r}
impOtu <- as.vector(otu_table(pslog)[,which.max(importance(rfFit$finalModel))])
maxImpDF <- data.frame(sample_data(pslog), abund = impOtu)
ggplot(maxImpDF) +   geom_histogram(aes(x = abund)) +
  facet_grid(age2 ~ .) +
  labs(x = "Abundance of discriminative bacteria", y = "Number of samples")
```

L'espèce appartenant au genre Rosbeuria est le microorganisme qui a le plus d'influence dans la prédiction aléatoire de forest. Son abondance est basse dans les âges de 0 à 100 jours et beaucoup plus élevée dans les jours entre 100 et 400. 

# Analyses basées sur des graphiques
## Création et traçage des graphiques

Création d'un réseau avec la dissimilarité de Jaccard à .35. On ajoute un attribut aux sommets en indiquant de quelle souris provient l'échantillon et de quelle portée se trouvait la souris. 




```{r}
library("phyloseqGraphTest")
library("igraph")
library("ggnetwork")
net <- make_network(ps, max.dist=0.35)
sampledata <- data.frame(sample_data(ps))
V(net)$id <- sampledata[names(V(net)), "host_subject_id"]
V(net)$litter <- sampledata[names(V(net)), "family_relationship"]

net_graph <- ggnetwork(net)
ggplot(net_graph, aes(x = x, y = y, xend = xend, yend = yend), layout = "fruchtermanreingold") +
  geom_edges(color = "darkgray") +
  geom_nodes(aes(color = id, shape = litter),  size = 3 ) +
  theme(axis.text = element_blank(), axis.title = element_blank(),
        legend.key.height = unit(0.5,"line")) +
  guides(col = guide_legend(override.aes = list(size = .5)))
```

Graphique : réseau réalisé avec la matrice de dissimilarité de Jaccard. Il y a un regroupement des échantillons par souris et par portée. 


# Tests à deux échantillons basés sur des graphiques
On a proposé l'utilisation d'un arbre MST basé sur les distances entre les échantillons, puis en comptant le nombre d'arêtes sur l'arbre qui se trouvaient entre les échantillons dans différents groupes.

## Minimum Spanning Tree (MST)
Avec une dissemblance de Jaccard. Nous voulons savoir si les deux portées viennent de la même distribution. 
```{r}
gt <- graph_perm_test(ps, "family_relationship", grouping = "host_subject_id",
                      distance = "jaccard", type = "mst")
gt$pval
```
```{r}
plotNet1=plot_test_network(gt) + theme(legend.text = element_text(size = 8),
        legend.title = element_text(size = 9))
plotPerm1=plot_permutations(gt)
grid.arrange(ncol = 2,  plotNet1, plotPerm1)
```

Graphique et l'histogramme de permutation obtenus à partir de l'arbre couvrant minimal avec similitude Jaccard

Il y a une petite p-value (0.004) et nous rejetons l'hypothèse nulle que les deux échantillons proviennent de la même distribution. 
A travers l'histogramme, on voit que les échantillons sont groupés par portée plus que ce à quoi nous nous attendrions par hasard.

## Voisins les plus proches

```{r}
gt <- graph_perm_test(ps, "family_relationship", grouping = "host_subject_id",
                      distance = "jaccard", type = "knn", knn = 1)
```

```{r}
plotNet2=plot_test_network(gt) + theme(legend.text = element_text(size = 8),
        legend.title = element_text(size = 9))
plotPerm2=plot_permutations(gt)
grid.arrange(ncol = 2,  plotNet2, plotPerm2)
```

Figure : k=1 nearest-neighbor network and permutation histogram

Si une paire d'échantillons a un lien entre eux dans le graphe du plus proche voisin, ils sont extrêmement susceptibles d'être dans la même. 


# Modélisation linéaire

Etude de la relation entre la diversité de la communauté microbienne de la souris et la les variables d'âge et de portée.

Calcul de la diversité de Shannon associé à chaque échantillon. 
```{r}
library("nlme")
library("reshape2")
ps_alpha_div <- estimate_richness(ps, split = TRUE, measure = "Shannon")
ps_alpha_div$SampleID <- rownames(ps_alpha_div) %>%
  as.factor()
ps_samp <- sample_data(ps) %>%
  unclass() %>%
  data.frame() %>%
  left_join(ps_alpha_div, by = "SampleID") %>%
  melt(measure.vars = "Shannon",
       variable.name = "diversity_measure",
       value.name = "alpha_diversity")

# reorder's facet from lowest to highest diversity
diversity_means <- ps_samp %>%
  group_by(host_subject_id) %>%
  summarise(mean_div = mean(alpha_diversity)) %>%
  arrange(mean_div)
ps_samp$host_subject_id <- factor(ps_samp$host_subject_id)
#                                  diversity_means$host_subject_id)
```
```{r}
alpha_div_model <- lme(fixed = alpha_diversity ~ age_binned, data = ps_samp,
                       random = ~ 1 | host_subject_id)
```

```{r}
new_data <- expand.grid(host_subject_id = levels(ps_samp$host_subject_id),
                        age_binned = levels(ps_samp$age_binned))
new_data$pred <- predict(alpha_div_model, newdata = new_data)
X <- model.matrix(eval(eval(alpha_div_model$call$fixed)[-2]),
                  new_data[-ncol(new_data)])
pred_var_fixed <- diag(X %*% alpha_div_model$varFix %*% t(X))
new_data$pred_var <- pred_var_fixed + alpha_div_model$sigma ^ 2
# fitted values, with error bars
ggplot(ps_samp %>% left_join(new_data)) +
  geom_errorbar(aes(x = age_binned, ymin = pred - 2 * sqrt(pred_var),
                    ymax = pred + 2 * sqrt(pred_var)),
                col = "#858585", size = .1) +
  geom_point(aes(x = age_binned, y = alpha_diversity,
                 col = family_relationship), size = 0.8) +
  facet_wrap(~host_subject_id) +
  scale_y_continuous(limits = c(2.4, 4.6), breaks = seq(0, 5, .5)) +
  scale_color_brewer(palette = "Set2") +
  labs(x = "Binned Age", y = "Shannon Diversity", color = "Litter") +
  guides(col = guide_legend(override.aes = list(size = 4))) +
  theme(panel.border = element_rect(color = "#787878", fill = alpha("white", 0)),
        axis.text.x = element_text(angle = -90, size = 6),
        axis.text.y = element_text(size = 6))
```

Graphique : diversité de Shannon selon l'échantillon, l'âge sur deux portées différentes. On voit que l'âge joue un rôle sur cette différence de diversité. Il y a plus de diversité pour les souris âgée de 100 à 200. 


# Tests multiples hiérarchiques
On teste l'association entre l'abondance microbienne et l'âge.

```{r}
library("BiocGenerics")
library("reshape2")
library("DESeq2")
#New version of DESeq2 needs special levels
sample_data(ps)$age_binned <- cut(sample_data(ps)$age,
                          breaks = c(0, 100, 200, 400))
levels(sample_data(ps)$age_binned) <- list(Young100="(0,100]", Mid100to200="(100,200]", Old200="(200,400]")
sample_data(ps)$family_relationship = gsub(" ", "", sample_data(ps)$family_relationship)
ps_dds <- phyloseq_to_deseq2(ps, design = ~ age_binned + family_relationship)

# geometric mean, set to zero when all coordinates are zero
geo_mean_protected <- function(x) {
  if (all(x == 0)) {
    return (0)
  }
  exp(mean(log(x[x != 0])))
}

geoMeans <- apply(counts(ps_dds), 1, geo_mean_protected)
ps_dds <- estimateSizeFactors(ps_dds, geoMeans = geoMeans)
ps_dds <- estimateDispersions(ps_dds)
abund <- getVarianceStabilizedData(ps_dds)
```

Raccourcissement des noms de chaque taxon
```{r}
short_names <- substr(rownames(abund), 1, 5)%>%
  make.names(unique = TRUE)
rownames(abund) <- short_names
```

```{r}
abund_sums <- rbind(data.frame(sum = colSums(abund),
                               sample = colnames(abund),
                               type = "DESeq2"),
                    data.frame(sum = rowSums(otu_table(pslog)),
                               sample = rownames(otu_table(pslog)),
                               type = "log(1 + x)"))

ggplot(abund_sums) +
  geom_histogram(aes(x = sum), binwidth = 20) +
  facet_grid(type ~ .) +
  xlab("Total abundance within sample")
```

Abondance totale transformée DEseq2 dans chaque échantillon

```{r}
library("structSSI")
el <- phy_tree(pslog)$edge
el0 <- el
el0 <- el0[nrow(el):1, ]
el_names <- c(short_names, seq_len(phy_tree(pslog)$Nnode))
el[, 1] <- el_names[el0[, 1]]
el[, 2] <- el_names[as.numeric(el0[, 2])]
unadj_p <- treePValues(el, abund, sample_data(pslog)$age_binned)
```

La fonction treePvalues permet de tester si ces abondances agrégées sont significativement différentes entre les environnements

```{r}
hfdr_res <- hFDR.adjust(unadj_p, el, .75)
summary(hfdr_res)
```

```{r}
#interactive part: not run
plot(hfdr_res, height = 5000) # opens in a browser
```

La figure qui s'affiche sur une autre page est un sous-arbre avec de nombreuses bactéries différentiellement abondantes. Les noeuds sont colorés selon la p-value en représentant les associations les plus fortes aux plus faibles.
L'association entre le groupe d'âge et l'abondance bactérienne n'est présente que dans quelques groupes taxonomiques isolés, mais elle est assez forte dans ces groupes.


```{r}
tax <- tax_table(pslog)[, c("Family", "Genus")] %>%
  data.frame()
tax$seq <- short_names
```

```{r}
options(digits=3)
hfdr_res@p.vals$seq <- rownames(hfdr_res@p.vals)
tax %>%
  left_join(hfdr_res@p.vals) %>%
  arrange(adjp) %>% head(10)
```

les bactéries les plus fortement associées appartiennent à la famille des Lachnospiraceae


# Techniques polyvalentes
## Récupération et filtrage des données

On fait une analyse adaptée aussi bien aux comparaisons entre échantillons qu'à l'identification de traits présentant des variations intéressantes.
12 échantillons ont été obtenus et 20609 OTU mais 96% des entrées du tableau d'abondance microbienne sont nulles. Ainsi, le code ci-dessous récupère et filtre ces données.

```{r}
metab <- read.csv("https://raw.githubusercontent.com/spholmes/F1000_workflow/master/data/metabolites.csv",row.names = 1)
microbe_connect <-url("https://raw.githubusercontent.com/spholmes/F1000_workflow/master/data/microbe.rda")
load(microbe_connect)
microbe
```
On voit que microbe est un objet phyloseq. On filtre les microbes et les métabolites d'intérêt. Nous les transformons ensuite. 
```{r}
library("genefilter")
keep_ix <- rowSums(metab == 0) <= 3
metab <- metab[keep_ix, ]
microbe <- prune_taxa(taxa_sums(microbe) > 4, microbe)
microbe <- filter_taxa(microbe, filterfun(kOverA(3, 2)), TRUE)
metab <- log(1 + metab, base = 10)
X <- otu_table(microbe)
X[X > 50] <- 50
dim(X)
```

```{r}
dim(metab)
```
X et metab ont 12 colonnes, ce sont les échantillons. On fait ensuite une CCA où il peut y avoir des ensembles d'entités dans des tables de données de grande dimension, où il peut y avoir plus d'entités mesurées que d'échantillons.

```{r}
library(PMA)
cca_res <- CCA(t(X),  t(metab), penaltyx = .15, penaltyz = .15)
```

```{r}
cca_res
```

5 microorganismes et 15 métabolites ont été sélectionnés, selon leur capacité à expliquer les covariations. Il y a une corrélation de 0,974 entre les deux tableaux. Les données microbiennes et métaboliques reflètent des signaux sous-jacents similaires.


```{r}
combined <- cbind(t(X[cca_res$u != 0, ]),
                  t(metab[cca_res$v != 0, ]))
pca_res <- dudi.pca(combined, scannf = F, nf = 3)
```

```{r}
genotype <- substr(rownames(pca_res$li), 1, 2)
sample_type <- substr(rownames(pca_res$l1), 3, 4)
feature_type <- grepl("\\.", colnames(combined))
feature_type <- ifelse(feature_type, "Metabolite", "OTU")
sample_info <- data.frame(pca_res$li, genotype, sample_type)
feature_info <- data.frame(pca_res$c1,
                           feature = substr(colnames(combined), 1, 6))
```

```{r}
ggplot() +  geom_point(data = sample_info,
            aes(x = Axis1, y = Axis2, col = sample_type, shape = genotype), size = 3) + 
  geom_label_repel(data = feature_info,
                   aes(x = 5.5 * CS1, y = 5.5 * CS2, label = feature, fill = feature_type),
                   size = 2, segment.size = 0.3,
                   label.padding = unit(0.1, "lines"), label.size = 0) +
  geom_point(data = feature_info,
             aes(x = 5.5 * CS1, y = 5.5 * CS2, fill = feature_type),
             size = 1, shape = 23, col = "#383838") +
  scale_color_brewer(palette = "Set2") +
  scale_fill_manual(values = c("#a6d854", "#e78ac3")) +
  guides(fill = guide_legend(override.aes = list(shape = 32, size = 0))) +
  coord_fixed(sqrt(pca_res$eig[2] / pca_res$eig[2])) +
  labs(x = sprintf("Axis1 [%s%% Variance]",
                   100 * round(pca_res$eig[1] / sum(pca_res$eig), 2)),
       y = sprintf("Axis2 [%s%% Variance]",
                   100 * round(pca_res$eig[2] / sum(pca_res$eig), 2)),
       fill = "Feature Type", col = "Sample Type")
```

Graphique : c'est un triplot PCA où il y a les différents types d'échantillons et les caractéristiques multidomaines (métabolites et OTU). On peut donc comparer les échantillons et on peut caractériser l'influence des caractéristiques.


# Conclusion
Le langage R permet de débruiter, d'identifier et de normaliser des données de séquençage avec des modèles probabilistes avec des paramètres que l'on a choisi. On a pu visualiser les différentes abondances, prévalences mais surtout quels étaient les paramètres qui permettaient les différentes variabilités. On a pu constater que l'âge était un critère important pour la variabilité, ce qui a été confirmé avec différentes expériences probabilistes.  









