---
title: "Dada2 tutorial"
output:
  github_document:
    toc: true
    toc_depth: 2
---

# Importation de phyloseq
```{r}
library(phyloseq)
library(gridExtra)
```


# Chargement de dada2
```{r message=TRUE, warning=TRUE}
library(dada2); packageVersion("dada2")
```
Le package dada2 permet déduire les variantes de séquence et les abondances des échantillons. On voit aussi la version du package de dada2 (1.16.0)


# Chargement des fichiers fastq à partir du séquençage d'amplicons de la région V4 de l'ARN 16S de souris générés par la technique de Illumina MiSeq. On a défini le chemin. 
```{r}
path <- "~/MiSeq_SOP" # CHANGE ME to the directory containing the fastq files after unzipping.
list.files(path)
```

# Forward and Reverse
```{r}
# Forward and reverse fastq filenames have format: SAMPLENAME_R1_001.fastq and SAMPLENAME_R2_001.fastq
fnFs <- sort(list.files(path, pattern="_R1_001.fastq", full.names = TRUE))
fnRs <- sort(list.files(path, pattern="_R2_001.fastq", full.names = TRUE))
# Extract sample names, assuming filenames have format: SAMPLENAME_XXX.fastq
sample.names <- sapply(strsplit(basename(fnFs), "_"), `[`, 1)
```
On extrait les noms des séquences et on ne garde que les caractères situés avant le premier "_".

# Profils de score de qualité des Forward
```{r}
plotQualityProfile(fnFs[1:2])
```

Nous obtenons les profils des scores de qualité des échantillons F3D1 et F3D0 pour leur Forward.


# Profils de score de qualité des Reverse
```{r}
plotQualityProfile(fnRs[1:2])
```

Nous obtenons les profils des scores de qualité des reverse des deux échantillons. On remarque que ces reverse reads sont de moins bonne qualité que les forward. 


# Filtering and trimming
```{r}
# Place filtered files in filtered/ subdirectory
filtFs <- file.path(path, "filtered", paste0(sample.names, "_F_filt.fastq.gz"))
filtRs <- file.path(path, "filtered", paste0(sample.names, "_R_filt.fastq.gz"))
names(filtFs) <- sample.names
names(filtRs) <- sample.names
```
Les reads sont sauvegardés après filtration sous le nom de "filtFs" pour les Forward et "filtRs" pour les Reverse.

```{r}
out <- filterAndTrim(fnFs, filtFs, fnRs, filtRs, truncLen=c(240,160),
              maxN=0, maxEE=c(2,2), truncQ=2, rm.phix=TRUE,
              compress=TRUE, multithread=TRUE) # On Windows set multithread=FALSE
head(out)
```
On a pris 240pb du R1 et 160pb du R2 car nous voulons un chevauchement bien que les échantillons étaient "épuisés" pour certains.

Cela permet de filtrer les données selon un taux maximal d'acceptation d'erreurs. On a donné des reads, et ceux qui sont sortis sont ceux que l'on garde, les autres sont éliminés.


# Taux des erreurs
```{r}
errF <- learnErrors(filtFs, multithread=TRUE)
```

```{r}
errR <- learnErrors(filtRs, multithread=TRUE)
```

## Visualisation du taux d'erreur
```{r}
plotErrors(errF, nominalQ=TRUE)
```

Nous voyons la fréquence des erreurs, selon par exemple que un "A" soit remplacé par un "C".

# Inférence des échantillons (Forward and Reverse)
```{r}
dadaFs <- dada(filtFs, err=errF, multithread=TRUE)
```


Pour le forward de l'échantillon 1, par exemple, on obtient 7113 reads parmi 1979 séquences uniques. 
On fait pareil avec les reverse des autres échantillons plus bas.


```{r}
dadaRs <- dada(filtRs, err=errR, multithread=TRUE)
```

```{r}
dadaFs[[1]]
```

Cela permet de visualiser les vrais variants à partir de séquences uniques. 


# Merge paired reads - Denoising
Cela permet de faire des superpositions pour trouver les chevauchements.
```{r}
mergers <- mergePairs(dadaFs, filtFs, dadaRs, filtRs, verbose=TRUE)
# Inspect the merger data.frame from the first sample
head(mergers[[1]])
```

# Construction de table des variants des séquences d'amplicons
```{r}
seqtab <- makeSequenceTable(mergers)
dim(seqtab)
```

Il y a 293 séquences uniques différentes les unes par rapport aux autres.
```{r}
# Inspect distribution of sequence lengths
table(nchar(getSequences(seqtab)))
```

Nous voyons la répartition des séquences uniques.

# Elimination des chimères
```{r}
seqtab.nochim <- removeBimeraDenovo(seqtab, method="consensus", multithread=TRUE, verbose=TRUE)
dim(seqtab.nochim)
```

Il y a 61 chimères parmi les 293 séquences. 

```{r}
sum(seqtab.nochim)/sum(seqtab)
```

Les chimères sont de 4% des reads de séquences fusionnées quand on prend en compte l'abondance des variants.

# Track reads through the pipeline
```{r}
getN <- function(x) sum(getUniques(x))
track <- cbind(out, sapply(dadaFs, getN), sapply(dadaRs, getN), sapply(mergers, getN), rowSums(seqtab.nochim))
# If processing a single sample, remove the sapply calls: e.g. replace sapply(dadaFs, getN) with getN(dadaFs)
colnames(track) <- c("input", "filtered", "denoisedF", "denoisedR", "merged", "nonchim")
rownames(track) <- sample.names
head(track)
```

On a fait un contrôle de qualité. Il n'y a pas tellement de perte.


# Assigner une taxonomie
## Importation 


```{r}
taxa <- assignTaxonomy(seqtab.nochim, "~/silva_nr99_v138_train_set.fa.gz", multithread=TRUE)
```
Nous assignons une taxonomie qu'on enregistre sous le terme de taxa à partir d'un fichier.

```{r}
taxa.print <- taxa # Removing sequence rownames for display only
rownames(taxa.print) <- NULL
head(taxa.print)
```

Les Bactéroidetes sont très bien représentés dans l'échantillon.

# Evaluer la précision
```{r}
unqs.mock <- seqtab.nochim["Mock",]
unqs.mock <- sort(unqs.mock[unqs.mock>0], decreasing=TRUE) # Drop ASVs absent in the Mock
cat("DADA2 inferred", length(unqs.mock), "sample sequences present in the Mock community.\n")
```
```{r}
mock.ref <- getSequences(file.path(path, "HMP_MOCK.v35.fasta"))
match.ref <- sum(sapply(names(unqs.mock), function(x) any(grepl(x, mock.ref))))
cat("Of those,", sum(match.ref), "were exact matches to the expected reference sequences.\n")
```

# Conclusion
A travers Dada2, nous avons donc pu préparer nos échantillons pour une analyse par PhyloSeq par la suite. En effet, nous avons filtré, débruité, visualisé le taux  d'erreur et assemblé.



```{r}
save.image(file = "Dada2_tutorial_FinalEnv")
```



